【裁判字號】    90,台上,5024
【裁判日期】    900815
【裁判案由】    因被告等殺人未遂案件
【裁判全文】
最高法院刑事判決                                九十年度台上字第五○二四號
    上  訴  人  台灣高等法院檢察署檢察官
    被      告  甲○○
                乙○○
右上訴人因被告等殺人未遂案件，不服台灣高等法院中華民國八十八年六月十五日第
二審判決（八十八年度上訴字第一五一三號，起訴案號：台灣士林地方法院檢察署八
十七年度偵字第一四九四、三二二七號），提起上訴，本院判決如左：
    主  文
上訴駁回。
    理  由
按刑事訴訟法第三百七十七條規定：上訴於第三審法院，非以判決違背法令為理由，
不得為之。是提起第三審上訴，應以原判決違背法令為理由，係屬法定要件，且必須
依據卷內資料為具體之指摘，並足據以辨認原判決已具備違背法令之形式，始屬相當
。本件原判決維持第一審變更檢察官所引殺人未遂之起訴法條，論被告甲○○以傷害
人之身體罪，處罰金參千元，並諭知易服勞役之折算標準；及諭知被告乙○○無罪之
判決，駁回檢察官在第二審之上訴。係引用第一審判決書之記載，以被告甲○○於第
一審偵、審中之自白及被告乙○○之供詞、告訴人高明宗之部分指訴及其提出之驗傷
診斷書（記載告訴人前額挫裂傷一‧五公分×○‧三公分、左臉血腫二‧五公分×一
‧五公分及左前胸挫創傷）、證人即第一審法院內湖簡易庭法警余士榮及台北市政府
警察局內湖分局東湖派出所警員樊中麟於第一審偵、審中之證言（分別證稱告訴人於
案發後，與被告等在法庭外爭吵；及告訴人與被告甲○○前往派出所報案時，雙方均
有受傷，告訴人傷勢並不嚴重，像是擦、扭傷，不似尖物所刺等情）等，為其所憑之
證據，並詳敘其認定被告甲○○並無殺人之犯意，應僅負傷害罪責；及不能證明被告
乙○○有參與本件犯行之心證理由。又以告訴人指稱：被告二人均有共同殺伊之犯意
，乙○○持螺絲刀交給甲○○刺殺伊等語，尚非可採；告訴人提出之螺絲刀一支及外
套一件（上有穿刺破洞），均不足為不利於被告等之證明，亦已依據調查之結果，分
別予以指駁及說明。檢察官上訴意旨略稱：(一)原判決就告訴人所受之傷是否為扣案之
螺絲刀所致？又告訴人被害時所穿之外套，已扣押在案且告訴人於第一審判決後，聲
請提起第二審上訴之聲請狀中，業已陳明其可提出錄音帶及譯文等證據，原審未再傳
訊告訴人加以調查，於法顯有未合云云；(二)告訴人具狀聲請上訴，認原判決有適用法
則不當、判決理由不備及未盡職權調查證據之違法，經核尚非顯無理由，爰引用其聲
請上訴理由，並檢附原聲請書提起上訴等語。惟查：(一)證據之取捨，乃事實審法院之
職權，苟不違背經驗法則或論理法則，即不容任意指為違法。原判決就告訴人所受之
傷害，非因螺絲刀所致，及扣押之外套不足據為不利於被告等之認定，業於理由內詳
加論斷，從形式上觀察，並無認定事實不憑證據或採證違背法則之情形存在，上訴意
旨妄加指摘，自非適法之第三審上訴理由。又按當事人聲請調查之證據如事實審未予
調查，又未認其無調查之必要，以裁定駁回之，或於判決理由予以說明者，其踐行之
訴訟程序，雖屬違法，但此項訴訟程序之違法，必須所聲請調查之證據確與待證事實
有重要之關係，就其案情確有調查之必要者，方與刑事訴訟法第三百七十九條第十款
之「應於審判期日調查之證據」相當，而為當然違背法令，始得為上訴第三審之理由
。因之，此項「調查之必要性」，上訴理由必須加以具體敘明，若其於上訴理由狀就
此並未敘明，而依原判決所為之證據上論斷，復足認其證據調查之聲請，事實審法院
縱曾予以調查，亦無從動搖原判決就犯罪事實之認定者，即於判決顯無影響，依刑事
訴訟第三百八十條之規定，自仍應認其上訴為不合法。上訴意旨就告訴人於聲請檢察
官提起第二審上訴之聲請狀中，所陳明其可提出錄音帶及譯文為證一節，究欲證明何
項待證事實及其有何調查之必要性，均未具體敘明；而原判決就告訴人不利於被告等
之指訴，已說明其取捨之理由，核與證據法則既無違背，且其認為依憑業經調查之各
項證據，已足以證明所認定之犯罪事實，雖未再行傳喚告訴人且未說明無須再為調查
之理由，其所踐行之訴訟程序，縱或稍有瑕疵，因於判決之結果不生影響，揆之上開
說明，仍不得執為上訴第三審之適法理由。(二)刑事訴訟法第三百八十二條第一項所謂
上訴書狀應敘述上訴之理由，係指上訴書狀本身應敘述上訴理由而言，非可引用或檢
附其他文書代替，以為上訴之理由。蓋刑事訴訟法規定各種文書之制作，應具備一定
之程式，其得引用其他文書者，必有特別之規定始可（例如刑事訴訟法第四十八條，
第三百七十三條），否則，即難認其上訴已合法律上之程式。本件原審檢察官提出之
上訴理由書，關於所云：告訴人具狀聲請上訴，認原判決有適用法則不當、判決理由
不備及未盡職權調查證據之違法，經核尚非顯無理由，爰引用其聲請上訴理由，並檢
附原聲請書提起上訴等語部分，並未依據卷內資料，具體指摘原判決究竟如何違背法
令，及該聲請書狀之內容如何尚非顯無理由，按諸首開說明，亦非合法之上訴。其上
訴違背法律上之程式，應予駁回。
據上論結，應依刑事訴訟法第三百九十五條前段，判決如主文。
中      華      民      國     九十     年      八      月     十五     日
                              最高法院刑事第十一庭
                                  審判長法官  林  增  福
                                        法官  邵  燕  玲
                                        法官  吳  昆  仁
                                        法官  陳  世  雄
                                        法官  惠  光  霞
      右正本證明與原本無異
                                              書  記  官
中      華      民      國     九十     年      八      月     二十     日


司法院資訊處製作；財團法人民間司法改革基金會備份。
